臺灣高雄地方法院民事判決
111年度訴字第1082號
原      告  華南商業銀行股份有限公司

法定代理人  黃俊智  
訴訟代理人  高曉楓  
被      告  潘志林  
上列當事人間請求清償借款事件，本院於民國111年10月5日言詞
辯論終結，判決如下：
    主      文
被告應給付原告新臺幣壹佰零捌萬伍仟參佰零壹元及如附表所
示之利息暨違約金。
原告其餘之訴駁回。
訴訟費用新臺幣壹萬壹仟柒佰玖拾壹元由被告負擔。
本判決於原告以新臺幣參拾陸萬壹仟捌佰元或同額之中央政府建
設公債一○三年度甲類第十三期債票供擔保後，得假執行。
原告其餘假執行聲請駁回。
    事實及理由
壹、程序方面：按當事人得以合意定第一審管轄法院，但以關於
    由一定法律關係而生之訴訟為限，民事訴訟法第24條第1項
    定有明文。查本件依兩造簽訂之貸款契約，已約明被告對原
    告所負債務合意以本院為第一審管轄法院（見本院卷第20、
    34頁），足見兩造就本件清償借款法律關係涉訟，業已合意
    以本院為第一審管轄法院；且本件訴訟亦非屬專屬管轄之訴
    訟，是本院依前揭規定，對本件有管轄權，合先敘明。
貳、實體方面：
一、原告主張：被告於民國109年1月17日與原告簽訂貸款契約，
    向原告分別借款新臺幣（下同）90萬元、29萬5,680元（合
    計119萬5,680元），其中：㈠90萬元：借款期間為109年1月2
    1日至129年1月21日止，自借款日起，依年金法於每月21日
    按月平均攤付本息，利息則按原告每3個月調整乙次之定儲
    利率指數加碼年率0.92％計息，並隨原告定儲利率指數調整
    時隨同調整，加碼幅度不變（目前為年利2.15％）；㈡29萬5,
    680元：借款期間為109年1月30日至129年1月30日止，自借
    款日起，依年金法於每月30日按月平均攤付本息，利息則按
    原告每3個月調整乙次之定儲利率指數加碼年率0.92％計息，
    並隨原告定儲利率指數調整時隨同調整，加碼幅度不變（目
    前為年利2.15％）。就上開借款被告如遲延還本或付息時，
    除應按原約定借款利率支付遲延利息外，其逾期在6個月以
    內部分，按約定利率10％，逾期超過6個月部分，按約定利率
    20％加計違約金。詎被告僅繳本息至111年3月20日止，迭經
    催討未獲置理，依貸款契約第13條約定視為全部到期，尚積
    欠如附表所示之金額未為清償。為此，爰依兩造間消費借貸
    法律關係，提起本件訴訟等語。並聲明︰被告應給付原告108
    萬5,301元及如附表所示之利息、違約金。
二、被告則以：伊確實有借錢，對於原告請求金額不爭執，惟希
    望協調還款方式等語。並聲明：請求駁回原告之訴。　　
三、稱消費借貸者，謂當事人一方移轉金錢或其他代替物之所有
    權於他方，而約定他方以種類、品質、數量相同之物返還之
    契約；借用人應於約定期限內，返還與借用物種類、品質、
    數量相同之物。遲延之債務，以支付金錢為標的者，債權人
    得請求依法定利率計算之遲延利息，但約定利率較高者，仍
    從其約定利息；當事人得約定債務人不履行債務時，應支付
    違約金，民法第474條第1項、第478條前段、第233條第1項
    、第250條第1項分別定有明文。
四、經查，原告主張之事實，業據其提出與其所述相符之貸款契
    約、增補契約暨申請書、定儲利率指數變動明細表、放款戶
    帳號資料查詢申請單等資料為證（本院卷第13至44頁），且
    為被告於言詞辯論時所不爭執，堪信原告前開主張為真。惟
    依兩造簽立之貸款契約第7條第1項第2款約定：「違約金：
    逾期在6個月以內部份，按第4條約定利率10％，逾期超過6個
    月部分，按第4條約定利率20％計收。每次違約狀態最高連續
    收取期數為9期」（見本院卷第16、30頁），乃就違約金設
    有最高連續收取期數之限制，則原告得請求之違約金，於最
    高連續收取期數9期範圍內為有理由，逾上開期數之違約金
    請求，即屬無據；又原告所請求如附表編號⒉所示之利息及
    違約金起算日部分，依該部分之貸款契約書第3條約定「本
    借款還本付息方式如下：自借款日起，依年金法，於每月30
    日按月平均攤付本息」及放款戶帳號資料查詢單所示，被告
    該筆借款係繳納本息至111年3月29日止（見本院卷第28、43
    -1頁），則原告請求自111年3月21日起計算利息、自111年4
    月22日起計算違約金即屬有誤，應於如附表編號⒉所示起算
    日範圍內為有理由，逾此範圍之請求，即屬無憑。從而，原
    告依消費借貸之法律關係提起本訴，請求被告應給付原告如
    主文第1項所示之金額，依法即無不合，應予准許；逾此部
    分之請求，為無理由，應予駁回。
五、綜上所述，原告本於消費借貸之法律關係，請求被告給付如
    附表所示之本金、利息及違約金，為有理由，應予准許；
    逾此範圍所為之請求，則無理由，應予駁回。
六、原告陳明願供擔保請求宣告假執行，核無不合，爰酌定相當
    之擔保金額准許之。至原告敗訴部分，其假執行之聲請因駁
    回而失所附麗，應予駁回。
七、訴訟費用負擔之依據：民事訴訟法第79條。
中　　華　　民　　國　　111 　年　　10　　月　　21　　日
　　                民事第五庭法　官　鄭靜筠
以上正本係照原本作成。
如對本判決上訴，須於判決送達後20日內向本院提出上訴狀。如
委任律師提起上訴者，應一併繳納上訴審裁判費。　　　　　
中　　華　　民　　國　　111 　年　　10　　月　　21　　日
　　　　　　　　　　　　　　　書記官  李方云　　　　　　　　　　　
附表：
編號 借款本金 (新臺幣) 未償本金 （新臺幣） 利息計算起迄日 （民國） 週年利率 違約金 （民國） ⒈ 90萬元 81萬6,935元 自111年3月21日起至111年4月6日止 1.72％ 自111年4月22日起111年7月6日止，按週年利率0.2％計算。    111年4月7日起至111年7月6日 2％     111年7月7日起至清償日止 2.15％ 自111年7月7日起至111年10月21日止，按週年利率0.215％計算；另自111年10月22日起至清償日止，按週年利率0.43％計算。 ⒉ 29萬5,680元 26萬8,366元 自111年3月21日起至111年4月6日止 1.72％ 自111年4月22日起111年7月6日止，按週年利率0.2％計算。    111年4月7日起至111年7月6日 2％     111年7月7日起至清償日止 2.15％ 自111年7月7日起至111年10月21日止，按週年利率0.215％計算；另自111年10月22日起至清償日止，按週年利率0.43％計算。 合計 119萬5,680元 108萬5,301元    
附表：
編號 借款本金 (新臺幣) 未償本金 （新臺幣） 利息計算起迄日 （民國） 週年利率 違約金 （民國） ⒈ 90萬元 81萬6,935元 自111年3月21日起至111年4月6日止 1.72％ 自111年4月22日起至清償日止，逾期在6個月以內者，依左開利率10％；逾期超過6個月者，依左開利率20％計算。每次違約狀態最高收取期數為9期。    111年4月7日起至111年7月6日 2％     111年7月7日起至清償日止 2.15％  ⒉ 29萬5,680元 26萬8,366元 自111年3月30日起至111年4月6日止 1.72％ 自111年5月1日起至清償日止，逾期在6個月以內者，依左開利率10％；逾期超過6個月者，依左開利率20％計算。每次違約狀態最高收取期數為9期。    111年4月7日起至111年7月6日 2％     111年7月7日起至清償日止 2.15％  合計 119萬5,680元 108萬5,301元